【裁判字號】    97,訴,2972
【裁判日期】    980626
【裁判案由】    侵權行為損害賠償
【裁判全文】
臺灣臺北地方法院民事判決              97年度訴字第2972號
原      告  甲○○
訴訟代理人  蔡錦得律師
被      告  乙○○
訴訟代理人  王和屏律師
上列當事人間侵權行為損害賠償事件，本院於九十八年六月九日
言詞辯論終結，判決如下：
    主  文
原告之訴及其假執行之聲請均駁回。
訴訟費用由原告負擔。
    事實及理由
一、原告起訴主張：被告為被繼承人劉詩弦之配偶，原告則為被
    繼承人劉詩弦之弟；被繼承人劉詩弦於民國95年8月21日死
    亡，兩造共同繼承被繼承人劉詩弦之遺產，應繼分各1/2。
    詎被告於95年8月22日，將被繼承人劉詩弦在聯邦銀行公館
    分行000-00-0000000號帳戶之定期存款新台幣（下同）150
    萬元解約後，轉入被繼承人同行000-00-0000000之綜合存款
    帳戶內，該綜合存款帳戶原有存款488,104元，存入150萬元
    、利息5020元及該帳戶結算利息760元後，總計帳戶內應有
    1,933,884元。嗣被告於95年12月24日偽造劉詩弦名義填具
    提款單將前開帳戶中199萬元存款轉匯入其中國信託公館分
    行000000000000號帳戶內。另將被繼承人在聯邦銀行公館分
    行000000000000號活儲存款162,432元，分別自95年8月23日
    起至95年9月18日提款6次，詐領15萬，並以此帳戶於95年9
    月1日繳納健保費1,208元及95年9月20日簽帳消費1,000元。
    又被繼承人在中國信託銀行公館分行存有249558元，被告於
    95年8月22日將其中存款235,000元轉帳至其同行000-00-000
    0000號存摺帳戶內，並於95年9月5日使用信用卡機制，得款
    14,412元。被繼承人在銀行之原存款總計為2,405,874元（
    0000000+162432+249558=0000000），原告應得繼承1,202,9
    37元，詎為被告詐領並移轉至其名下，侵害原告應繼份之權
    利。為此，爰依據民法第184條第1項侵權行為之法律關係及
    同法第1146條之繼承權回復請求權，聲明請求：(一)被告應給
    付原告1,202,937元，及自起訴狀繕本送達被告翌日起至清
    償日止，按年息5%計算之利息。(二)原告願供擔保，請准宣告
    假執行。
二、被告則抗辯以：
  (一)95年8月22日被告自中國信託銀行公館分行000000000000號
    帳戶中提領235,000元，同日自聯邦銀行公館分行將劉詩弦
    名下定期存款150萬元解約，連同利息5020元轉存入劉詩弦
    同行000000000000號帳戶，於95年8月24日將該帳戶內共計
    199萬元匯入被告在中國信託銀行公館分行0000000000000號
    帳戶。另於95年8月23日、27日至29日以金融卡提領共計15
    萬元，並於95年9月20日持卡消費1000元，除劉詩弦於生前
    以銀行帳戶設定自動轉帳扣款健保費及信用卡支出外，被告
    提領金額為2,376,000元，均用以支付劉詩弦醫藥費、喪葬
    費及生前應付款項。
  (二)原告於辦理劉詩弦後事時，未出分文，且97年8月29日與被
    告共同自被告上開中國信託銀行公館分行帳戶提領163,200
    元開立銀行本票，至基隆台北聖城購買放置劉詩弦骨灰塔位
    ，原告並利用該款購買自己與其配偶劉任守慈二塔位，利用
    購買塔位先佔便宜，並於95年9月27日自行前往國稅局辦理
    遺產申報，隨即於95年10月2日前往新店地政事務所將劉詩
    弦名下坐落台北縣新店市○○路69巷6號房屋及土地辦理繼
    承登記，經本院以97年度簡上字第117號判決有罪確定，現
    竟誣告被告侵占，所訴自無理由。
  (三)被告已訴請本院家事法庭就劉詩弦遺產為確認原告繼承權不
    存在或判決分割遺產，現由本院以97年度家訴字第21號案件
    審理中。因原告於被繼承人劉詩弦生前，對被繼承人有精神
    上之重大侮辱及虐待，劉詩弦業已書面表示不願原告繼承其
    財產。又縱使原告仍有繼承權被告為劉詩弦之配偶，有賸餘
    財產分配請求權，並非與被告各繼承被繼承人全部財產之1/
    2。況被告提領存款已得原告同意，且由原告陪同辦理亦花
    用，顯見原告知情且同意，被告並無侵權。又存款用於劉詩
    弦之喪葬、醫療等費用，並無不當。劉詩弦遺產究有多少？
    原告有無繼承權？得繼承若干？均未確定，且迄今尚未分割
    ，原告自無法證明被告有侵占遺產、或有何造成原告損害之
    情。
  (四)聲明：
    1.原告之訴駁回。
    2.若受不利判決，願供擔保請准宣告免為假執行。
三、兩造不爭執之事項：
  (一)兩造分別為劉詩弦之弟及配偶，劉詩弦於95年8月21日死亡
    。
  (二)95年8月22日被告自中國信託銀行公館分行劉詩弦000000000
    000號帳戶中提領235,000元，同日自聯邦銀行公館分行將劉
    詩弦名下定期存款150萬元解約，連同利息5020元轉存入劉
    詩弦同行000000000000號帳戶，於95年8月24日將該帳戶內
    共計199萬元匯入被告在中國信託銀行公館分行00000000000
    00號帳戶。另於95年8月23日、27日至29日以金融卡提領共
    計15 萬元，並於95年9月20日持卡消費1000元。
四、得心證之理由：
  (一)按二人以上繼承者，在遺產未分割前，係由數繼承人就被繼
    承人全部積極及消極財產成立公同共有關係。本件原告主張
    其為被繼承人劉詩弦之繼承人，應繼分為1/2等語，被告則
    抗辯原告因對被繼承人劉詩弦有重大之虐待或侮辱，經被繼
    承人劉詩弦表示其不得繼承等語。經查，縱認原告並無被告
    所指喪失繼承權之事由而得繼承被繼承人劉詩弦之遺產，因
    被告為被繼承人劉詩弦之配偶，有民法第1030 條之1所定之
    賸餘財產分配請求權，且兩造均不爭執除本件存款外，被繼
    承人劉詩弦尚有其他遺產，是在遺產完成分割前，原告逕行
    請求被告給付遺產中銀行存款之半數，要屬無據，從而，原
    告依民法第184條第1項及同法第1146條之規定，請求被告給
    付1,202,937元，為無理由，不應准許。原告既受敗訴判決
    ，其假執行之聲請即失所附麗，不應准許。
  (二)至兩造其餘之攻擊防禦方法及證據資料，經本院斟酌後，認
    為均不足以影響本判決之結果，自無一一詳予論述之必要，
    附此敘明。
五、訴訟費用之負擔：民事訴訟法第78條。
中    華    民    國    98    年    6     月    26    日
                  民事第二庭    法  官  歐陽漢菁
以上正本係照原本作成
如對本判決上訴，須於判決送達後20日內向本院提出上訴狀
中    華    民    國    98    年    6     月    26    日
                                書記官  吳貞瑩


司法院資訊處製作；財團法人民間司法改革基金會備份。
